臺灣高等法院刑事判決
110年度上訴字第3490號
上訴人  臺灣新竹地方檢察署檢察官
被  告  楊坤玄
                
              
               
上列上訴人因被告詐欺等案件，不服臺灣新竹地方法院110年度
金訴字第174號，中華民國110年10月4日第一審判決（起訴案號
：臺灣新竹地方檢察署110年度偵字第5001號）提起上訴，本院
判決如下：
    主    文
原判決撤銷。
楊坤玄犯三人以上共同詐欺取財罪，處有期徒刑壹年肆月。
未扣案犯罪所得新台幣肆仟肆佰柒拾玖元沒收，於全部或一部不
能沒收或不宜執行沒收時，追徵其價額。
    犯罪事實
一、楊坤玄於民國109年12月間，加入「小智」成年男子所屬三
    人以上詐欺集團，分擔提領詐騙所得款。由「小智」交付提
    款卡，楊坤玄領款之後，再交給詐騙集團指定之人收取，即
    可獲取提款額3％報酬。楊坤玄與詐欺集團成員共同意圖為自
    己不法所有，基於三人以上共同詐欺取財、隱匿掩飾詐欺所
    得去向之洗錢犯意聯絡，先由詐欺集團成員，於109年12月2
    0日下午3時許，向黃姿瑜施用詐術，致黃姿瑜陷於錯誤，陸
    續匯款共新臺幣（下同）34萬9925元，於合作金庫銀行謝志
    遠000-0000000000000號帳戶。楊坤玄依「小智」指示，持
    謝志遠帳戶金融卡，於109年12月20日下午3時53分許至同日
    下午4時49分許，在附表所示金融機構，接續9次提款，共提
    領14萬9300元，交給詐欺集團成年成員，以此方式共同詐欺
    黃姿瑜並製造金流斷點，致無從追查犯罪所得去向，進而隱
    匿犯罪所得。楊坤玄因此獲得提款總額3%約4479元不法所得
    。　　
二、案經黃姿瑜訴由新竹市警察局第二分局報請臺灣新竹地方檢
    察署檢察官偵查起訴。
　　理    由
一、證據能力：
(一)被告以外之人於審判外之陳述，雖不符前4條規定，而當事
    人於審判程序同意作為證據，法院審酌該言詞或書面陳述作
    成之情況，認為適當者，得為證據。當事人、代理人或辯護
    人於法院調查證據時，知有第159條第1項不得為證據之情形
    ，而未於言詞辯論終結前聲明異議者，視為有前項同意。刑
    事訴訟法第159條之5第1項、第2項明文規定。被告以外證人
    於警詢之陳述，經依法踐行調查證據程序，檢察官、被告均
    知有該證詞，而不爭執各項證據之證據能力，且未於言詞辯
    論終結前聲明異議，審酌證人筆錄作成之情況，並無在非自
    由意志情況下為陳述，認為適當，依刑事訴訟法第159條之5
    第2項規定，具有證據能力。
(二)其餘憑以認定被告犯罪事實之非供述證據，查無違反法定程
    序取得之事實，依同法第158條之4規定反面解釋，均有證據
    能力。
二、認定犯罪事實所憑證據及理由：
    被告對於犯罪事實均坦白承認，核與證人即告訴人黃姿瑜之
    證述相符（偵卷第15至17頁）並有提款影像、楊坤玄詐欺案
    車手提領一覽表、合作金庫帳號000-00000000000000號、申
    辦人謝志遠基本資料與交易明細、臺南市政府警察局第一分
    局○○派出所受理各類案件紀錄表、中國信託交易明細單、存
    摺交易明細表及金融卡影本、內政部警政署反詐騙諮詢專線
    紀錄表、受理詐騙帳戶通報警示簡便格式表、金融機構聯防
    機制通報單、165專線協請金融機構暫行圈存疑似詐欺款項
    通報單及受理刑事案件報案三聯單可憑（偵卷第9至14、19
    至37頁）足認被告任意性自白與事實相符，可以採信。事證
    明確，被告犯行得以認定，應依法論科。
三、論罪：
(一)被告供稱由「財源廣進」招募加入詐騙集團，「財源廣進」到處招募。依「小智」指示提款，交給「小智」指定男子，「小智」年約00、00歲，人在大陸，有視訊過，「小智」是大陸機房幹部，負責指揮遙控車手（偵卷第7至9頁）足認被告加入之詐欺集團成員有3人以上。核被告所為，係犯刑法第339條之4第1項第2款三人以上共同詐欺取財罪、洗錢防制法第14條第1項洗錢罪。
(二)被告與「小智」及詐欺集團成員，有犯意聯絡及行為分擔，
    應論以共同正犯。　　
(三)被告多次提領、交付詐得款，各應視為數個舉動接續施行之
    接續犯一罪。
(四)被告以一行為同時觸犯加重詐欺取財罪、洗錢罪，想像競合
    ，依刑法第55條規定，從一重罪三人以上共同詐欺取財罪處
    斷。
四、撤銷改判及科刑審酌事項：
(一)原審為被告科刑判決，雖有論據；惟查：1、刑事訴訟法第
　　273條之1第2項明文規定須被告就被訴犯罪事實為有罪陳述
    ，始得改行簡式審判程序。因此，法院裁定進行簡式審判程序
    ，必以判決被告全部有罪為限。參酌刑事訴訟法第273條之1
    第2項立法理由已經闡示，一部無罪、免訴或不受理諭知之案件
    （含不另為無罪、免訴或不受理諭知）均不得或不宜進行簡式審
    判，且應考量公訴人與被告於刑事審判程序之完整訴訟權（
    最高法院98年度台非字第298號判決、本院暨所屬法院94年法律
    座談會刑事類提案第28號研討意見參照）2、原審採行簡式審
    判程序，卻就如上事證並經被告認罪，被訴刑法第339條之4
    第1項第2款三人以上共同詐欺取財罪部分，不另為無罪諭知
    ，訴訟程序違背刑事訴訟法第273條之1第2項規定，並且檢
    察官上訴指稱原判決就被告犯三人以上共同詐欺取財罪部分
    不另為無罪諭知，認事用法不當，有理由，原判決應予撤銷
    改判。
(二)審酌被告不以正途謀取錢財，助長詐騙歪風，擾亂金融秩序
    ，增加犯罪查緝困難，且已造成告訴人財物鉅額損失，被告
    109年開始涉入詐欺案件，前案紀錄共16頁，均為詐欺、洗
    錢犯行，有本院被告前案紀錄表可憑，素行不佳；但坦白認
    罪，非屬犯罪主導角色，參酌所述智識程度、經濟狀況等一
    切情狀，量處如主文所示之刑。
(三)被告獲得依提款總額3％之犯罪所得4499元，依刑法第38之1
    條第1項前段、第3項規定沒收，於全部或一部不能沒收或不
    宜執行沒收時，追徵其價額。
據上論斷，依刑事訴訟法第369條第1項前段、第364條、第299條
第1項前段，判決如主文。
本案經檢察官吳志中提起公訴，檢察官黃翊雯提起上訴，檢察官
蔡麗清到庭執行職務。
中　　華　　民　　國　　111 　年　　1 　　月　　20　　日
  　　　　　　　　　刑事第十四庭審判長法　官  黃斯偉
                  　　　　　　　　　  法　官  許泰誠
                                  　  法　官  郭豫珍
以上正本證明與原本無異。
如不服本判決，應於收受送達後20日內向本院提出上訴書狀，其
未敘述上訴之理由者並得於提起上訴後20日內向本院補提理由書
（均須按他造當事人之人數附繕本）「切勿逕送上級法院」。
                                      書記官  葉書豪
中　　華　　民　　國　　111 　年　　1 　　月　　20　　日
附錄：本案論罪科刑法條全文
中華民國刑法第339條之4
犯第339條詐欺罪而有下列情形之一者，處1年以上7年以下有期
徒刑，得併科1百萬元以下罰金：
一、冒用政府機關或公務員名義犯之。
二、三人以上共同犯之。
三、以廣播電視、電子通訊、網際網路或其他媒體等傳播工具，
    對公眾散布而犯之。
前項之未遂犯罰之。
洗錢防制法第2條
本法所稱洗錢，指下列行為：
一、意圖掩飾或隱匿特定犯罪所得來源，或使他人逃避刑事追訴
    ，而移轉或變更特定犯罪所得。
二、掩飾或隱匿特定犯罪所得之本質、來源、去向、所在、所有
    權、處分權或其他權益者。
三、收受、持有或使用他人之特定犯罪所得。
洗錢防制法第14條
有第二條各款所列洗錢行為者，處7年以下有期徒刑，併科新臺
幣5百萬元以下罰金。
前項之未遂犯罰之。
前二項情形，不得科以超過其特定犯罪所定最重本刑之刑。

　　　　　　
附表：被告提領交付隱匿之款額明細
編號     提領時、地        提領金額   提款卡 1 109年12月20日下午3時53分許至3時57分許。 新竹市○區○○路00號合作金庫銀行新竹分行提款機。 □提領4次。 前3次各提款3萬元、第4次領1萬300元(包括告訴人匯入之9萬9999元及存摺原有存款300元)。 合作金庫銀行謝志遠帳戶000-0000000000000號提款卡 2 109年12月20日下午4時30分許。 新竹市○區○○街00號新竹第一信用合作社武昌分行提款機。 □提款2次。 分別提領2萬元、1萬元（含提款手續費各5元及存摺原有存款13元）。  3 109年12月20日下午4時48分許至4時49分許。 新竹市○區○○路0號土地銀行新竹分行提款機。 □提款3次。 各提領1萬、5000元及4000元（含提款手續費各5元）□轉帳1次。 1000元（手續費10元）   總額：14萬9300元